最高法院刑事判決　　　　　　一○○年度台上字第一八九二號
上　訴　人　張鈴鳳
　　　　　　王秀花
　　　　　　吳淑韻
上 列一 人
選任辯護人　康進益律師
上列上訴人等因違反毒品危害防制條例案件，不服台灣高等法院
高雄分院中華民國九十八年四月七日第二審判決（九十七年度上
訴字第一二三八號，起訴案號：台灣高雄地方法院檢察署九十五
年度偵字第一九三九六、二二七八六號），提起上訴，本院判決
如下：
    主  文
原判決撤銷，發回台灣高等法院高雄分院。
    理  由
本件原判決認定上訴人張鈴鳳、王秀花、吳淑韻（下稱上訴人等
）有其事實欄所載之犯行，因而維持第一審依想像競合犯，從一
重論處上訴人等共同運輸第一級毒品（均依刑法第五十九條規定
酌減其刑後，張鈴鳳量處有期徒刑十六年，王秀花量處有期徒刑
十五年六月，吳淑韻量處有期徒刑十六年六月）罪刑之判決，駁
回上訴人等在第二審之上訴，固非無見。
惟查：(一)、訊問被告之筆錄內所載之被告陳述與錄音或錄影之內
容不符者，除筆錄記明因急迫情況而不予連續錄音或錄影者外，
其不符之部分，不得作為證據，此觀刑事訴訟法第一百條之一第
二項規定自明。原判決以張鈴鳳於民國九十五年七月二十二日警
詢（指行政院海岸巡防署海岸巡防總局南部地區巡防局台南市機
動查緝隊《下稱台南市查緝隊》詢問，下同）時已供稱：「（你
與王秀花兩人幫彭建龍與吳淑韻夾帶『海洛因』返台，代價為何
？）他們還沒說，在飯店的時候他們跟我說之前找人家帶『海洛
因』的代價是新台幣（下同）二十萬元，因為『海洛因』數量比
較少，所以代價等回台灣再說」；王秀花亦於同日警詢時供陳：
「因為我缺錢，帶那些東西回台，淑韻會給我錢」，於同日第一
審法院受理檢察官聲請羈押庭時復陳稱：「（吳淑韻）有說帶東
西回來要給代價，但是回台灣再講，她說她會打電話給張鈴鳳再
聯絡」；參酌王秀花於吳淑韻及共同被告彭建龍（因逃匿，經通
緝中）前往大陸地區廣東省珠海市「金域飯店」交付並將第一級
毒品海洛因綁在其及張鈴鳳大腿上時，既與張鈴鳳同在現場，於
吳淑韻、彭建龍說明在私運該物成功後將給付報酬之事時，衡情
應會加以關切、注意，則吳淑韻、彭建龍既於交付海洛因時，當
場向張鈴鳳表示之前找他人攜帶海洛因之代價係二十萬元，因此
次所帶海洛因之數量較少，故代價等回台灣再說等語，亦即已明
確陳述所委託攜帶回台灣之物品為海洛因，在旁之王秀花自難對
此諉為不知，況王秀花係張鈴鳳之阿姨，二人關係親近，利害相
關，張鈴鳳應無在明知所私運返台之白色粉末係海洛因後，仍與
吳淑韻、彭建龍一同欺瞞王秀花之動機及必要等理由，據謂張鈴
鳳、王秀花自珠海市返台前，應均已知悉所私運返台之物品即為
海洛因，並與吳淑韻、彭建龍談妥私運成功後將獲得報酬，張鈴
鳳、王秀花諉稱不知所攜帶之粉末為海洛因云云，俱不足採信（
見原判決第五頁第十行至第六頁第十行）。但依卷附筆錄所載，
張鈴鳳、王秀花於警詢及偵、審中始終供陳吳淑韻、彭建龍於託
請其等將白色粉末帶回台灣時，皆稱該粉末係象牙粉，其等係於
經警查獲後，始知該粉末為海洛因（見台南市查緝隊偵查卷第七
頁、第十四頁；偵字第一九三九六號卷第十六頁、第十八頁、第
十九頁；第一審聲羈字第七四三號卷第六頁、第十二頁；第一審
重訴字卷第一宗第二十頁、第二十五頁、第一一六頁、第一一七
頁，同卷第二宗第八頁、第二十九頁、第二二二頁；原審卷第一
宗第七十三頁、第一七五頁反面、第一七八頁）。而原審因張鈴
鳳之選任辯護人之聲請，於九十七年十二月十二日下午當庭勘驗
台南市查緝隊在九十五年七月二十二日第二次詢問張鈴鳳調查筆
錄之錄音帶結果，張鈴鳳於該次警詢時，就原判決援引為證之前
揭部分，係供稱：「（你與王秀花兩人幫彭建龍與吳淑韻夾帶海
洛因返台，代價為何？）他們還沒說，叫我們先將『東西』拿到
我家，他還會打電話給我，再向我說價格，他之前叫別人帶的代
價是新台幣二十萬（元），『東西』比較多，他是在飯店跟我說
的」、「（這次怎樣？）這次他叫我先回來再說價格，而這次『
東西』比較少，說那沒有多少錢，他跟我說錢不會很多」，且認
：「張鈴鳳並沒有說事先知道夾帶的粉末係海洛因」（見原審卷
第一宗第一四七頁、第一五○頁）。亦即就張鈴鳳是否明白供陳
所攜帶之物為海洛因乙節，與其九十五年七月二十二日警詢筆錄
所載內容，不相符合，原判決仍採張鈴鳳前開警詢筆錄作為認定
張鈴鳳、王秀花均已知悉所私運返台之物品即為海洛因之判斷依
據，復未說明理由，自難謂為適法。(二)、證據雖已調查而其內容
尚未明瞭者，即與未經調查無異，如遽行判決，仍屬應於審判期
日調查之證據而未予調查。原判決認定張鈴鳳、王秀花於九十五
年七月十五日自高雄小港國際機場搭機前往澳門，再搭車至珠海
市「金域飯店」住宿，在珠海市遇見吳淑韻、彭建龍後，即同意
吳淑韻、彭建龍將所交付之白色粉末私運返台，並由吳淑韻於同
年月二十一日十八時許，在所住宿之「金域飯店」房間內，將白
色粉末各二包以繃帶綁在其等大腿內側，外穿裙子加以遮掩後，
二人即前往澳門，並於同日晚間自澳門搭機回台，在入境高雄小
港國際機場時，為警查獲等情，係以張鈴鳳、王秀花之供述為其
主要論據（見原判決第四頁第十六行至第五頁第一行）。然吳淑
韻始終否認有於前揭時間在大陸地區遇見張鈴鳳、王秀花及委託
張鈴鳳、王秀花攜帶海洛因返台。而原審經向財團法人海峽交流
基金會函查「金域飯店」於九十五年七月二十日、二十一日有無
張鈴鳳、王秀花、吳淑韻、彭建龍等人之住宿登記等資料，該會
以九十七年九月十二日海廉（法）字第○九七○○二九○二七號
函覆稱：「據廣東省有關方面查告，珠海金域飯店無張鈴鳳、王
秀花、吳淑韻、彭建龍……等人於九十五年七月二十日至二十一
日的住宿紀錄」等語（見原審卷第一宗第六十二頁、第八十一頁
）。依上述證據，張鈴鳳、王秀花所指吳淑韻於九十五年七月二
十一日十八時許，在其等住宿之「金域飯店」房間內，將白色粉
末各二包以繃帶綁在其等大腿內側，再私運返台乙節，是否屬實
？即仍值深入研求。實情為何？關乎張鈴鳳、王秀花前開證詞能
否採信，原審未予究明，遽以「金域飯店」對住宿旅客是否均已
確實登記，仍值懷疑，即謂難據此為吳淑韻有利之認定，尚嫌速
斷。上訴人等之上訴意旨指摘原判決違法，非無理由，因原判決
上述之違背法令，影響於事實之確定，本院無可據以自為裁判，
應將原判決撤銷，發回原審法院更為審判。
據上論結，應依刑事訴訟法第三百九十七條、第四百零一條，判
決如主文。
中    華    民    國  一○○  年    四    月  二十一  日
                      最高法院刑事第四庭
                          審判長法官  謝  俊  雄  
                                法官  陳  世  雄  
                                法官  魏  新  和  
                                法官  徐  文  亮  
                                法官  吳  信  銘  
本件正本證明與原本無異
                                      書  記  官  
中    華    民    國  一○○  年    四    月  二十七  日
                                                      Q